臺灣彰化地方法院刑事判決　　　　　　　　　　　　　九十三年度易字第四六二號
　　公　訴　人　臺灣彰化地方法院檢察署檢察官
　　被　　　告　甲○○
右列被告因違反毒品危害防制條例案件，經檢察官提起公訴（九十三年度毒偵字第六
五二號），本院判決如左：
    主  文
甲○○施用第二級毒品，累犯，處有期徒刑柒月。扣案之甲基安非他命壹包（毛重壹
點陸公克，驗餘淨重零點零柒伍捌公克），沒收銷燬之。
    事  實
一、甲○○前於民國八十九年間，因違反毒品危害防制條例案件，經本院以八十九年
    度易字第一０二一號，判處有期徒刑五月確定，甫於九十年十月二十五日易科罰
    金執行完畢。又於八十八年間，因施用毒品案件，先後經本院以八十八年度毒聲
    字第六六一號、八十八年度毒聲字第二一一七號裁定，送觀察、勒戒後，認均無
    繼續施用毒品之傾向，分別於八十八年三月十八日及八十八年六月一日觀察勒戒
    執行完畢出所，且經臺灣彰化地方法院檢察署檢察官於八十八年三月十七日以八
十八年度偵字第一八三五號，及於八十八年五月三十一日以八十八年度偵字第四
    八六五號為不起訴處分確定。復於八十九年間，因前開施用毒品案件，經本院以
    八十九年度毒聲字第三三七六號裁定令入戒治處所施以強制戒治，抗告後，由臺
    灣高等法院臺中分院以八十九年度毒抗字第七五一號裁定為抗告駁回確定，進入
    戒治處所施以強制戒治，戒治滿三個月後，成效經評定合格，而由本院以九十年
    度毒聲字第二０一０號裁定停止戒治，所餘期間並付保護管束，甫於九十年十月
    十六日交付保護管束期滿執行完畢。惟其仍不知悔改，基於施用第二級毒品甲基
    安非他命之犯意（起訴書誤載為安非他命），於九十年十二月十日上午六時經警
    查獲採尿前回溯九十六小時內之某時，在臺灣地區某不詳處所，施用甲基安非他
    命一次。嗣於九十年十二月十日凌晨二時三十分許，在桃園縣中壢市○○路八號
    前，因警於甲○○所駕駛停放路邊之車號八Ｎ—四二九八號小客車旁，察覺甲基
    安非他命一包（毛重一‧六公克、驗餘淨重０‧０七五八公克）後，懷疑甲○○
    有施用毒品犯嫌，經警採尿送驗後，該尿液呈甲基安非他命陽性反應，而查知上
    情。
二、案經桃園縣警察局移送臺灣桃園地方法院檢察署呈請臺灣高等法院檢察署檢察長
    核轉臺灣彰化地方法院檢察署檢察官偵查起訴。
    理  由
一、訊據被告甲○○固坦承扣案之尿液係其親自排放封箴等語，惟矢口否認有施用甲
    基安非他命之犯行，辯稱：伊曾自行在藥房購買感冒糖漿服用，且曾於彰化友人
    住處時，適友人在旁施用毒品，尿液始會有毒品反應；又當日查扣之甲基安非他
    命亦非伊持有，伊本身實未施用甲基安非他命云云。惟查：被告遭查獲後，經警
    先將尿液送桃園縣衛生局以ＥＭＩＴ免疫分析法初驗，再以Ｔｏｘｉ－ＬＡＢ薄
    層層析法複驗，被告之尿液呈現甲基安非他命陽性反應，再經臺灣桃園地方法院
    將該尿液送調查局以氣相層析質譜儀法複驗，確認檢驗結果呈甲基安非他命陽性
    反應等情，有桃園縣警察局刑警隊被採尿人姓名編號對照表、桃園縣衛生局九十
    年十二月二十五日桃檢盛守字第二０六０號不法藥物尿液檢定書、法務部調查局
    九十一年六月二十五日調科壹字第０九一００三八三九七０號檢驗通知書各一紙
    附卷可稽（見毒偵字第四七八０號卷第二九頁、第三０頁及本院卷），蓋被告自
    承送驗之扣案尿液係其親自排放封箴，而ＥＭＩＴ免疫分析法、Ｔｏｘｉ－ＬＡ
    Ｂ薄層層析法及氣相層析質譜儀分析法均為不同之分析原理，尿液檢體同時引起
    三種檢測分析方法均呈偽陽性之機率極低，且氣相層析質譜儀法乃目前就藥物篩
    檢結果必須進一步確認時所最常採用之確認方法，因此在良好的操作條件下，以
    氣相層析質譜儀作藥物及其代謝物之定性及定量分析，幾乎不會有偽陽性反應產
    生，是被告之尿液經法務部調查局以該種檢驗方法為複驗確認後，其尿液中呈甲
    基安非他命陽性反應，應足認定其尿液中確有甲基安非他命陽性反應，要屬無疑
    。此外，於被告車旁查扣之白色結晶一包（毛重一‧六公克），經本院送國防部
    憲兵司令部刑事鑑識中心鑑驗結果，確呈甲基安非他命陽性反應，且驗餘淨重０
    ‧０七五八公克，此有國防部憲兵司令部刑事鑑驗中心九十三年七月二十三日（
    ９３）字鑑字第九四八九號鑑驗通知書一紙存卷可參（見本院卷），是尚有甲基
    安非他命一包扣案足資佐證，蓋甲基安非他命係屬違禁品，且交易價格非微，尚
    非屬可隨意在路旁可拾得，而扣案之甲基安非他命一包既係於被告車旁查獲，衡
    之常情，應即係被告所持有，為免遭警查緝始丟棄在地。綜前所述，被告應確有
    施用甲基安非他命之犯行。復參以甲基安非他命經施用後約百分之七十於二十四
    小時內自尿中排出，約百分之九十於九十六小時內自尿中排出，因此尿液中可檢
    測出甲基安非他命陽性反應，其最長之時間不會超過九十六小時等情，則被告於
    九十年十二月十日採尿前回溯九十六小時內之某時，有施用第二級毒品甲基安非
    他命之犯行，足可認定。至被告雖辯稱伊曾服用感冒糖漿，且與施用毒品之友人
    同待一室云云，惟查，被告辯稱已忘記係服用何品牌之感冒糖漿等語，是本院無
    從將被告曾服用之藥品送鑑驗機關檢驗有無呈現偽陽性之可能，況本件被告尿液
    經以前揭三種檢驗方式檢驗，均呈甲基安非他命陽性，已如前述，是應已無偽陽
    性之可能，是被告此部分辯解，尚難為其有利之認定；又於他人吸食甲基安非他
    命時在旁，同時吸入該吸食者燃燒藥物所排出之氣體（即俗稱二手煙），能否在
    尿液中被檢出甲基安非他命反應，文獻上尚無此類研究報告，然依以往法務部調
    查局檢驗煙毒經驗研判，若非共處於空間密閉狹小，並故意大量吸入該氣體，應
    不至於尿液中代謝出煙毒反應。是縱認被告辯稱與朋友共處一室而吸入二手煙等
    情屬實，依前揭說明，亦足認係被告所處環境為密閉空間，且係故意大量吸入所
  導致，是其主觀上應有施用甲基安非他命之犯意無訛。又事實欄所載被告施用毒
    品之前案紀錄，則有臺灣高等法院被告全國前案紀錄表存卷可按，被告於強制戒
    治期滿不起訴處分後三犯毒品危害防制條例第十條之罪，事證明確，其犯行洵堪
    認定，應依法論科。
三、按被告犯罪後，毒品危害防制條例業於九十二年六月六日經立法院修正通過後，
    同年七月九日經總統公布，並自公布後六個月即九十三年一月九日開始施行。是
    被告犯罪後，法律已有變更，而就施用第一級毒品及第二級毒品部分之處罰規定
    ，新舊法均相同，依刑法第二條第一項前段規定，應分別適用裁判時修正後之毒
    品危害防制條例第十條第二項之規定處罰。是核被告所為，係犯修正後毒品危害
    防制條例第十條第二項之施用第二級毒品罪。被告於施用第二級毒品前後持有甲
    基安非他命之低度行為，為施用之高度行為所吸收，不另論罪。又被告曾因違反
    毒品危害防制條例案件，經本院以八十九年度易字第一０二一號，判處有期徒刑
    五月確定，甫於九十年十月二十五日易科罰金執行完畢等情，此有臺灣高等法院
    被告全國前案紀錄表在卷可稽，其於五年內再犯本件最重本刑有期徒刑以上之罪
    ，為累犯，應依刑法第四十七條規定加重其刑。爰審酌被告已因施用毒品案件，
    歷經觀察、勒戒及強制戒治處遇措施，卻未能知所收斂而遠離毒害，戒毒意志尚
    非堅定，品行非端，且施用毒品固戕害個人健康至深，然就他人權益之侵害仍屬
    有限，惟犯後尚無悔意等一切情狀，核情量處如主文所示之刑。扣案之甲基安非
    他命一包（毛重一‧六公克、驗餘淨重０‧０七五八公克），為供被告施用而查
    獲之第二級毒品，已經本院認定如前，應依毒品危害防制條例第十八條第一項前
    段規定，沒收銷燬之。
據上論斷，應依刑事訴訟法第二百九十九條第一項前段，修正後毒品危害防制條例第
十條第二項、第十八條第一項前段，刑法第十一條前段、第二條第一項前段、第四十
七條，判決如主文。
本案經檢察官吳怡盈到庭執行職務
中      華      民      國    九十三    年      十      月      五      日
                                  臺灣彰化地方法院刑事第三庭
                                      審判長法  官  余仕明
                                            法  官  黃玉齡
                                            法  官  簡婉倫
右正本證明與原本無異。
如不服本判決，應於判決送達後十日內，向本院提出上訴狀( 須附繕本 )。
                                        法院書記官
中      華      民      國    九十三    年      十      月      五      日
毒品危害防制條例第十條
施用第一級毒品者，處六月以上五年以下有期徒刑。
施用第二級毒品者，處三年以下有期徒刑。
